臺灣高等法院臺南分院民事判決　九十三年度上易字第二七號
　　　上　訴　人己○○○
　　　　　　　　戊○○
　　　　　　　　乙○○
　　　　　　　　丙○○
　　　兼右四人共同
　　　訴訟代理人丁○○　　住.
　　　被　上訴人　甲○○　　住.
　　　　　　　　　　　　　　鼓.
　　　　　　　　　　　　　　身.
右當事人間請求侵權行為損害賠償事件，上訴人對於中華民國九十三年一月六日臺灣
臺南地方法院第一審判決（九十二年度訴字第一二九二號），提起上訴，本院（言詞
辯論終結期日：九十三年四月十三日）判決如左：
      主      文
上訴駁回。
第二審訴訟費用由上訴人己○○○負擔十分之三；餘由上訴人戊○○、乙○○
、丙○○、丁○○平均負擔。
      事      實
甲、上訴人方面：
  一、聲明：求為判決：（一）原判決不利上訴人部分廢棄。（二）被上訴人應再給
      付上訴人【己○○○】新台幣（下同）十二萬元，給付上訴人【戊○○】
      、【乙○○】、【丙○○】、【丁○○】各七萬元。（三）訴訟費用由
      被上訴人負擔。
  二、陳述：除與原判決記載相同者，予以引用外，補稱：
  （一）｛上訴人【己○○○】部分｝：原審判決認被上訴人依過失責任百分之五
        十計算應給付上訴人【己○○○】五十七萬七千五百零一元（計算方式為
        1,155,001×50%＝577,501），扣除強制責任保險金四十萬元（計算式：160
        ,000 ＋240,000＝400,000），上訴人【己○○○】可請求賠償僅為十七
        萬七千五百零一元。惟強制責任保險金依【強制汽車責任保險法】第十條第
        二款規定，係由繼承人全體一起受領，原審既認為參照【民法】第二百七十
        一條可分債權、債務之規定，應由上訴人五人平均分擔，則上訴人【己○
        ○○】應分擔額為二十八萬元（1,400,000÷5＝280,000，原審誤為240,000
        ），自不得將上訴人【丁○○】等不足額各四萬元共十六萬元歸由上訴人
        【己○○○】一人承擔。上訴人【丁○○】等若有溢領，僅生〈不當得
        利〉問題，無逕由上訴人【己○○○】承擔之理。況上訴人【丁○○】
        等是否不足扣抵尚有疑義，故原審就此之判決，顯有違誤，被上訴人應再給
        付上訴人【己○○○】十二萬元（計算式577,501－280,000－177,501＝
        120,000）。
  （二）｛上訴人【戊○○】、【乙○○】、【丙○○】、【丁○○】等四
        人部分｝：原審判決認為慰撫金每人各四十萬元，按百分之五十過失責任分
        配，應得請求為二十萬元，扣除強制汽車責任保險之二十四萬元，尚不足四
        萬元。惟上訴人【己○○○】之慰撫金原審認定為八十萬元（百分之五十
        為四十萬元），死者與上訴人【戊○○】等四人為父子關係，血濃於水，
        痛苦程度不亞於母親，酌定為七十萬元（百分之五十為三十五萬元）應屬適
        宜，則扣除強制汽車責任保險已領之二十八萬元（原審誤為二十四萬元），
        尚餘七萬元，故被上訴人應再給付上訴人【戊○○】等四人每人各七萬元
        。
  三、證據：援用第一審所提證據。
乙、被上訴人方面：
    被上訴人未於言詞辯論期日到場，亦未提出任何書狀作何聲明或陳述。
丙、本院依職權向〈台灣台南地方法院檢察署〉｛下稱〈台南地檢署〉｝調閱九十二
    年度偵字第一九二七號〔含九十二年度執字第三五三八號、九十二年度相字第一
    二七號、台灣台南地方法院｛下稱〈台南地院〉｝九十二年度交訴字第四七號〕
    過失致死刑案偵審全卷。
      理      由
一、【程序事項】：本件被上訴人經合法通知，未於言詞辯論期日到場，經核並無【
    民事訴訟法】第三百八十六條所列各款情形之一，爰依上訴人之聲請，由其一造
    辯論而為判決，合先敘明。
二、【上訴人主張之事實】：本件上訴人起訴主張：被上訴人於民國（下同）九十二
    年一月間，駕駛自用小客貨車，於台南市○○○路○段一二五巷路口與被害人【
    蔡義雄】發生交通事故，致【蔡義雄】死亡，上訴人【己○○○】為【蔡義雄
    】之配偶，上訴人【戊○○】等四人為【蔡義雄】之子女；爰依〈侵權行為損
    害賠償〉之法律關係，求為命被上訴人給付上訴人【己○○○】一、五五一、
    一００元｛(一)【殯葬費】：二七九、九００＋(二)【扶養費】：四二０、０００元
    ＋(三)【精神慰撫金】：八００、０００元｝；給付上訴人【戊○○】、【乙
    ○○】、【丙○○】、【丁○○】等四人各八００、０００萬元｛精神慰撫
    金｝之判決等語〔原審僅判命被上訴人應給付上訴人【己○○○】一七七、五
    ０一元，而駁回上訴人等五人其餘之請求；被上訴人就其敗訴部分並未聲明不服
    ，上訴人等五人就原審判決敗訴部分中提起上訴，爭執強制汽車責任保險金之扣
    除方式及上訴人【戊○○】、【乙○○】、【丙○○】、【丁○○】等
    四人爭執精神慰撫金額酌定過低，並求為命被上訴人應再給付上訴人【己○○
    ○】十二萬元，應再給付上訴人【戊○○】、【乙○○】、【丙○○】、
    【丁○○】等四人各七萬元〕。
三、【被上訴人抗辯之事實】：被上訴人於原審則以：被害人【蔡義雄】係因酒後駕
    車而發生本件車禍事故，應負較高之過失責任，上訴人等已受領強制汽車責任保
    險金，而上訴人【己○○○】尚可受其他子女扶養，上訴人等請求之精神慰撫
    金額過高，無力賠償等語，資為抗辯。
四、【上訴人等主張之前開事實足以採信】：上訴人等主張渠等分別為被害人【蔡義
    雄】之配偶及子女，被上訴人於九十二年一月間，駕駛自用小客貨車，於台南市
    ○○○路一段一二五巷路口與被害人【蔡義雄】發生交通事故，致【蔡義雄】死
    亡之事實，已據渠等提出戶籍謄本及〈台南地檢署〉相驗屍體證明書為證（參見
    原審訴字卷第二三－三０頁）；復為被上訴人所不爭，自堪信為真實。且查被上
    訴人因於九十二年一月十四日上午，駕駛車牌號碼ＹＶ─七五二六號自用小客貨
    車，沿台南市○○○路○段由東往西方向行駛，於同日上午十二時二十分許，途
    經該路與該路一二五巷之設有閃光號誌之交岔路口時，應注意行車速度，應依標
    誌或標線之規定，及汽車行駛至交岔路口，其行進、轉彎，應遵守燈光號誌之指
    示，及閃光黃燈表示「警告」，車輛應減速接近，小心通過，而依當時情形，客
    觀上並無不能注意之情事，竟疏未注意其行向為閃光黃燈及最高速限為時速六十
    公里，而未減速慢行，貿然以時速六十至七十公里之速度超速行駛，欲穿越交岔
    路口，適有【蔡義雄】駕駛車牌號碼ＺＶＯ─九七一號輕型機車，沿中華南路一
    段由西往東方向自對向駛至該交岔路口時，亦因轉彎車未讓直行車先行，欲左轉
    進入中華南路一二五巷，被上訴人於二十公尺前即發現機車，惟見狀仍因車速過
    快避煞不及，其自用小客貨車車頭左側撞擊機車右側車身，致【蔡義雄】人車倒
    地，受有左側顳葉挫傷及背殼部出血、右側枕骨骨折、右側第三至第七肋骨骨折
    之傷害而送醫急救，惟仍延至同月十七日零時二十分許不治死亡等情，有《道路
    交通事故現場圖》、《道路交通事故調查報告表(一)》、及《道路交通事故現場蒐
    證照片》、《勘驗筆錄》、《相驗屍體證明書》及《驗斷書》可稽｛參見〈台南
    地檢署〉九十二年度相字第一二七號相驗卷附｝。按行車速度，依標誌或標線之
    規定；汽車行駛至交岔路口，應遵守號誌或交通警察之指示；閃光黃燈表示「警
    告」，車輛應減速接近，注意安全，小心通過，【道路交通安全規則】第九十三
    條第一項第一款、第一百零二條第一項第一款、【道路交通標誌標線號誌設置規
    則】第二百十一條第一項第一款分別定有明文。查被上訴人乃經正常程序考領駕
    照，為有駕駛經驗之人，對於上開道路交通安全規則之規定，自應知之甚稔，當
    為其應注意之事項，而肇事當時係天候晴朗、日間自然光線、路中央設有分隔島
    、柏油路面、標線清晰、有快慢車道劃分、設有閃光號誌之交岔路口（中華南路
    之行向設有閃光黃燈）、限速六十公里、中華南路西向東為三車道以上之道路，
    此有《駕駛執照》、前開《道路交通事故調查報告表(一)》可考（參見前開相驗卷
    第十二、十八、十九頁），據此判斷，足見依當時狀況被上訴人客觀上並無不能
    注意之情狀，詎被上訴人應注意且能注意竟疏未注意該處為設有閃光黃燈之交岔
    路口，未減速慢行仍以時速六十至七十公里之速度超速行駛，欲穿越交岔路口，
    致避煞不及，所駕駛之自用小客貨車在行向之車道上撞擊【蔡義雄】機車，致【
    蔡義雄】人車倒地，經送醫不治死亡，被上訴人違反前開規定之注意義務，至為
    明顯。此為〈台南地院〉刑事庭所同認，因以被上訴人過失致人於死，而判處有
    期徒刑六月（得易科罰金）確定在案，有本院依職權調取之〈台南地檢署〉九十
    二年度偵字第一九二七號〔含九十二年度執字第三五三八號、九十二年度相字第
    一二七號、〈台南地院〉九十二年度交訴字第四七號〕過失致死刑案偵審全卷足
    憑，足認被上訴人於本件車禍之發生，確有應負責之過失行為，而其過失行為與
    被害人【蔡義雄】之死亡間，復有相當因果關係存在。
四、【上訴人等請求被上訴人負侵權行為損害賠償責任，並非無據】：按因故意或過
    失不法侵害他人之權利者，負損害賠償責任；不法侵害他人致死者，對於支出殯
    葬費之人，亦應負損害賠償責任；被害人對於第三人負有法定扶養義務者，加害
    人對於該第三人亦應負損害賠償責任；不法侵害他人致死者，被害人之父、母、
    子、女及配偶，雖非財產上之損害，亦得請求賠償相當之金額。【民法】第一百
    八十四條第一項前段、第一百九十二條第一項、第二項、第一百九十四條分別定
    有明文。本件交通事故之發生，係因被上訴人於行經設有閃光黃燈之交岔路口，
    未減速慢行仍以時速六十至七十公里之速度超速行駛之過失行為所致，被害人【
    蔡義雄】因而不治死亡，且兩者間復有相當因果關係，上訴人等分別為【蔡義雄
    】之配偶與子女，渠等主張被上訴人應負侵權行為損害賠償責任，依法核屬有據
    。茲就上訴人等聲明不服部分｛即(一)上訴人【戊○○】、【乙○○】、【
    丙○○】、【丁○○】等四人就精神慰撫金額之請求，及(二)就受領強制汽車責
    任險一百四十萬元保險金之扣減方式｝分別審論如下：
（一）關於上訴人【戊○○】、【乙○○】、【丙○○】、【丁○○】等四
      人之精神慰撫金部分：
      查上訴人【戊○○】係高工畢業，沒有工作；【乙○○】高職畢業，在工
      廠擔任作業員，月入約二萬二千元；【丙○○】高職畢業，沒有工作，是家
      庭主婦；【丁○○】係高工畢業，任職送貨員，月入約三萬元；為渠等陳明
      在卷（參見本院卷第二九頁、九十三年四月十三日本院言詞辯論筆錄），而上
      訴人【戊○○】九十年度查無所得資料，名下有房屋、土地各一筆、汽車一
      輛；【乙○○】八十九年度及九十年度之薪資、股利等收入分別為二十七萬
      二千四百零五元、二十五萬二千五百零六元；【丙○○】八十九年度及九十
      年度之薪資、利息及股利收入分別為五十一萬零七百四十六元、四十六萬五千
      七百三十七元；【丁○○】八十九年度及九十年度之薪資及財交所得分別為
      四十六萬四千一百九十四元、二十五萬八千四百五十六元，名下尚有房屋四棟
      、土地四筆；有〈財政部財稅資料中心〉九十二年九月一日資五字第九二一三
      九四八八號函送之財產及所得資料可稽（參見原審訴字卷第三五－四二、四四
      －四六、四八－五七、六０－七二頁）；而被上訴人則為國中畢業，目前以擺
      地攤維生，收入不定，已離婚並育有二子，亦經其陳明在卷（參見原審訴字卷
      第一０六頁），八十九年度及九十年度之薪資收入分別為二十四萬八千三百二
      十八元、四十三萬二千九百八十元，名下有土地六筆、汽車一輛，亦有〈財政
      部財稅資料中心〉前開函送之財產及所得資料足憑（參見原審訴字卷第三五、
      四二－四三、四六、四七、五八、五九、七三、七四頁），由此可知，兩造之
      教育程度及社會經濟地位並無顯著懸殊之差，而上訴人【戊○○】、【乙
      ○○】、【丙○○】、【丁○○】等四人分別為被害人【蔡義雄】之子女
      ，因被上訴人之過失行為遽遭喪父之痛及其他一切情狀，本院認為上訴人【
      戊○○】、【乙○○】、【丙○○】、【丁○○】等四人，因渠等父親
      死亡所得請求之精神慰撫金各以四十萬元為適當，逾此金額之請求，尚難認為
      正當。
（二）第按損害之發生或擴大，被害人與有過失者，法院得減輕賠償金額，或免除之
      ，【民法】第二百十七條第一項定有明文。又直接被害人於損害之發生或擴大
      與有過失時，依公平之原則，於間接被害人向加害人請求侵權行為損害賠償時
      ，亦應有【民法】第二百十七條過失相抵規定之適用｛〈最高法院〉七十三年
      台再字第一八二號判例意旨參照｝。查本件車禍案件經原審法院刑事庭囑託〈
      台灣省南區車輛行車事故鑑定委員會〉鑑定結果認為：「柒、鑑定意見：一、
      蔡義雄駕駛輕機車，未依規定左轉，轉彎車未讓直行車先行，為肇事原因。二
      、甲○○駕駛小客貨車，行經設有閃光黃燈號誌岔路口，超速行駛，未注意車
      前狀況，同為肇事原因。」，有該《鑑定意見書》在卷足憑（參見原審法院刑
      案卷第十四頁）。是以，被害人【蔡義雄】於本件交通事故之發生與有過失，
      至為明確。就此鑑定結果，足認導致本件車禍發生之原因力，被上訴人與被害
      人【蔡義雄】就本件車禍之發生，各應負百分之五十之過失責任，被上訴人抗
      辯被害人【蔡義雄】應負較高之過失責任云云，並無可取。則被上訴人就上訴
      人請求賠償之金額，自僅負百分之五十為已足。準此標準，計算被上訴人應賠
      償上訴人等請求之金額如下：
    (一)上訴人【己○○○】部分：原審認上訴人【己○○○】所得主張之金額如
      下：
    1.【殯葬費】：二七九、九００元；
    2.【扶養費】：七五、一０一元；
    3.【精神慰撫金】：八００、０００元；
      1.＋2.＋3.合計為一、一五五、００一元，依被上訴人應負責之過失責任比率
      百分之五十計算，被上訴人所應賠償上訴人【己○○○】之金額為五七七、
      五０一元（元以下四捨五入）。
    (二)上訴人【戊○○】、【乙○○】、【丙○○】、【丁○○】等四人部
      分：上訴人【戊○○】、【乙○○】、【丙○○】、【丁○○】等四
      人所得主張之金額（即精神慰撫金）各為四十萬元，依被上訴人應負責之過失
      責任比率百分之五十計算，被上訴人所應賠償上訴人【戊○○】、【乙○
      ○】、【丙○○】、【丁○○】等四人各為二十萬元。
（三）惟按保險人依強制汽車責任保險法規定給付之保險金，視為加害人或被保險人
      損害賠償金額之一部分；加害人或被保險人受賠償請求時，得扣除之；又強制
      汽車保險法規定給付之保險金，死亡給付之受益人，為受害人之繼承人；【強
      制汽車責任保險法】第三十條及第十條第二款分別定有明文。查上訴人等已自
      承於本件交通事故發生後，已依法受領強制汽車責任保險金一百四十萬元之事
      實，並提出《郵政存簿儲金簿》（影本）為佐（參見原審訴字卷第十九、二二
      頁；九十三年四月十三日本院言詞辯論筆錄），且為被上訴人所不爭執，自屬
      實情。則揆諸前揭條文規定，被上訴人自得將上訴人所受領之上開保險金，視
      為應給付賠償額之一部分，而予以扣除。至於扣除之方式，因該強制責任保險
      金依前揭【強制汽車保險法】第十條第二款規定，應認係由被害人之繼承人即
      上訴人全體一起受領。參照【民法】第二百七十一條關於可分債權債務之規定
      ，理論上原應以由上訴人全體均分原則｛即各分得二十八萬元（1,400,000 ÷
      5＝280,000）｝為扣除金額。然因上訴人等受領上開強制汽車責任保險金，先
      清償喪葬費及被害人【蔡義雄】生前之債務，其餘大部分，由上訴人【己○
      ○○】分得，少部分由上訴人【戊○○】、【乙○○】、【丙○○】、
      【丁○○】等四人平分各人不足二十萬元等情，為上訴人等自承在卷（參見
      本院卷第二九、三０頁），被害人【蔡義雄】生前之債務，依法既應由上訴人
      等五人共同繼承（民法第一千一百四十八條前段規定參照），則以受領之強制
      汽車責任保險金清償被害人【蔡義雄】生前債務額部分，就上訴人【戊○○
      】、【乙○○】、【丙○○】、【丁○○】等四人因繼承所應承受之限
      度，即為上訴人【戊○○】、【乙○○】、【丙○○】、【丁○○】
      等四人所受之分配額；再者，【強制汽車責任保險法】第三十條既規定：「保
      險人依本法規定給付之保險金，視為加害人或被保險人損害賠償金額之一部分
      ；加害人或被保險人受賠償請求時，得扣除之。」，旨在使加害人或被保險人
      得以強制汽車責任保險理賠金視為其損害賠償金額之一部分而主張扣除，以簡
      化求償程序，加速對被害人之理賠，就此意涵而論，被害人之繼承人受領強制
      汽車責任保險理賠金後如何分配，應屬其內部之問題，不論各人實際分配之額
      數，加害人或被保險人均得在其受領之強制汽車責任保險理賠總額內主張扣除
      ，始符該條規範之意旨，否則，如謂加害人或被保險人僅能在被害人之繼承人
      實際受分配之額數內主張扣除，則若被害人之繼承人實際受分配之額數少於加
      害人或被保險人所得主張扣除之額數時，將不得在同一訴訟中對其他受分配較
      多額數之繼承人主張扣除，而須另循其他法律途逕主張，顯失上開法條規定加
      害人或被保險人得以強制汽車責任保險理賠金視為其損害賠償金額之一部分而
      主張扣除之本旨。因此，上訴人等五人所受領之前開強制汽車責任保險理賠金
      額一百四十萬元，如以由上訴人全體均分原則計算，被上訴人固得向上訴人等
      五人主張各扣除二十八萬元，然因上訴人【戊○○】、【乙○○】、【
      丙○○】、【丁○○】等四人所得主張由被上訴人賠償之金額僅為各二十萬
      元，尚不足由被上訴人主張扣除之額，又因上訴人等受領上開強制汽車責任保
      險金，先清償喪葬費及被害人【蔡義雄】生前之債務，其餘大部分，由上訴人
      【己○○○】分得，已如前述，則上訴人【戊○○】、【乙○○】、
      【丙○○】、【丁○○】等四人不足由被上訴人主張扣除之金額，自得向上
      訴人【己○○○】主張扣除，始符合【強制汽車責任保險法】第三十條規定
      之意旨，並與上訴人等五人實際分配之實情無違；則上訴人等主張被上訴人不
      得將不足額由上訴人【戊○○】、【乙○○】、【丙○○】、【丁○
      ○】主張扣除之額，歸由上訴人【己○○○】一人承擔，【戊○○】、
      【乙○○】、【丙○○】、【丁○○】等四人若有溢領，僅生〈不當得利
      〉問題，無逕由上訴人【己○○○】承擔之理云云，並無可取。查上訴人
      【戊○○】、【乙○○】、【丙○○】、【丁○○】等四人所得主張由
      被上訴人賠償之金額，經被上訴人主張扣除後，既無可再得請求之金額，而渠
      等四人每人尚不足由被上訴人主張扣除之八萬元合計為三十二萬元，被上訴人
      既得向上訴人【己○○○】主張扣除，如加被上訴人所得主張由上訴人【
      己○○○】扣除之金額合計為六００、０００元｛即320,000+280,000=600,00
      0｝，然因上訴人【己○○○】僅得主張由被上訴人賠償五七七、五０一元
      ，亦不足由被上訴人所得主張扣除之金額，則上訴人【己○○○】亦無得再
      向被上訴人請求賠償之金額。
五、綜上所述，上訴人等因被上訴人本件侵權行為所得請求之損害賠償金額，因須承
    擔被害人【蔡義雄】百分之五十之與有過失責任，被上訴人因而得減輕賠償責任
    百分之五十，依此責任比例計算後，上訴人固得向被上訴人主張賠償前開金額，
    然上訴人等已受領強制汽車責任保險金一百四十萬元，依法應視為加害人（即被
    上訴人）損害賠償之一部分，經扣除該受領之強制汽車責任保險金額後，上訴人
    等對被上訴人，均已無所得請求損害賠償之金額。原審因計算被上訴人所得主張
    扣除之金額錯誤（原應扣除上訴人每人二十八萬元，誤算為二十四萬元），而判
    命被上訴人應給付上訴人【己○○○】一七七、五０一元，固有未洽，然被上
    訴人就此部分並未聲明不服，本院對此已無從再予審究；然其駁回上訴人【己
    ○○○】其餘請求，並無不合；上訴人【己○○○】上訴意旨指摘原審關於此
    部分之判決為不當，而聲明廢棄，並請求命被上訴人再給付十二萬元，為無理由
    ，要難准許。又原審駁回上訴人【戊○○】、【乙○○】、【丙○○】、
    【丁○○】等四人之請求，核無不合，上訴人【戊○○】、【乙○○】、
    【丙○○】、【丁○○】等四人猶執前詞指摘原判決關於駁回其等請求之部
    分為不當，並請求命被上訴人再給付渠等四人各七萬元，亦無理由，應予駁回。
六、按共同訴訟人，按其人數「平均」分擔訴訟費用，為【民事訴訟法】第八十五條
    第一項前段所明定，而同法條第二項就共同訴訟人因連帶或不可分之債敗訴者，
    應「連帶」負擔訴訟費用之情形，實務上於判決主文既要求應明確記載各共同訴
    訟人負擔訴訟費用之關係（即連帶負擔），則於共同訴訟人應「平均」分擔訴訟
    費用之情形，若未於判決主文明確記載，猶須查閱【民事訴訟法】第八十五條第
    一項前段之規定內容，始能知悉各共同訴訟人應如何負擔訴訟費用，自無從使當
    事人單憑主文之宣示即知負擔訴訟費用之情形，自非明確之記載方式，亦與法條
    所定應「平均」分擔訴訟費用之要求不合，是以司法院9.2.廳民四字第一四
    ０六五號函載：命共同訴訟人平均負擔訴訟費用時，主文未載「共同」或「平均
    」字樣，均不生混淆之情形等語，就共同訴訟人應「平均」分擔訴訟費用之情形
    ，顯與【民事訴訟法】第八十五條第一項前段所規定之意旨不合，是以共同訴訟
    人應依【民事訴訟法】第八十五條第一項前段負擔訴訟費用之情形，主文仍應宣
    示「平均」分擔，始符該條項規定之意旨，並與同法條第二項規定之情形明確區
    分，因此，為使一般當事人無庸查閱法條規定內容即知分擔訴訟費用之情形，爰
    不採司法院前開函旨見解，而宣示本件第二審訴訟費用關於上訴人【戊○○】
    、【乙○○】、【丙○○】、【丁○○】等四人應負擔之部分應由該四人
    「平均」負擔。
七、又【民事訴訟法】第四百六十六條第一項所定得上訴第三審之利益額數，業經司
    法院於九十一年一月二十九日以（九一）院台廳民一字第０三０七五號函提高為
    一百五十萬元，並定於九十一年二月八日起實施。查本件上訴人聲明不服之訴訟
    標的金額合計僅為四００、０００元，並未逾一百五十萬元，則本判決經本院宣
    示後即告確定（民事訴訟法第四百六十三條準用第三百九十八條第二項前段參照
    ），上訴人對本判決即不得提起第三審上訴。至兩造其餘攻擊或防禦方法及舉證
    ，均不影響本院所為前開論斷，自無再予一一審論之必要；均附此敘明。
八、據上論結，本件上訴為無理由，依民事訴訟法第四百六十三條、第三百八十五條
    第一項前段、第四百四十九條第一項、第七十八條、第八十五條第一項，判決如
    主文。
中　　　華　　　民　　　國　　九十三　　年　　　四　　　月　　二十七　　日
                          民　事　第　一　庭
~B1審判長法官　王　惠　一
~B2　　　法官　吳　上　康
~B3　　　法官　蘇　清　恭
右為正本係照原本作成。
本判決不得上訴。
中　　　華　　　民　　　國　　九十三　　年　　　四　　　月　　二十七　　日
~B法院書記官　洪　雅　美
